【裁判字號】    95,上易,2374
【裁判日期】    951227
【裁判案由】    竊盜等
【裁判全文】
臺灣高等法院刑事判決                95年度上易字第2374號
上  訴  人  臺灣臺北地方法院檢察署檢察官
被      告  甲○○
上列上訴人因被告竊盜等案件，不服臺灣臺北地方法院95年度易
緝字第189號，中華民國95年10月26日第一審判決（起訴案號：
臺灣臺北地方法院檢察署83年度偵字第8244號），提起上訴，本
院判決如下：
    主  文
上訴駁回。
    理  由
壹、公訴意旨略以：被告甲○○與廖坤煙共同意圖為自己不法之
    所有，於民國83年2月13日9時許，在台北市木柵與深坑鄉交
    界之北二高工地附近，以其兄洪建宏所有之ＣＦ─090號大
    貨車，竊取杜晨生所有之鋼筋 (價值約新台幣280萬元)，得
    手欲離去時為杜晨生及時發現報警查獲。甲○○嗣於當日12
    時許，在台北縣警察局新店分局應訊時，竟冒其兄洪建宏之
    名應訊，並在訊問筆錄上偽造洪建宏之署押，足生損害於洪
    建宏，因認甲○○係犯刑法第320條第1項、第217條第1項之
    罪嫌云云。
貳、經查：
一、按案件時效已完成者，應諭知免訴之判決；又免訴之判決，
    得不經言詞辯論為之，刑事訴訟法第三百零二條第二款、第
    三百零七條分別定有明文。被告行為後，刑法於九十四年二
    月二日修正公布，並於九十五年七月一日施行。刑法第80條
    第1項第2款規定，追訴權，因犯最重本刑為三年以上十年未
    滿有期徒刑之罪者，二十年內未起訴而消滅。比較被告行為
    時刑法第80條第1項第2款規定，追訴權因三年以上十年未滿
    有期徒刑者，十年內不行使而消滅，以適用舊法對於被告有
    利。則關於追訴權時效之停止，亦應一體適用修正前刑法第
    83條之規定。
二、按追訴權之時效，如依法律之規定，偵查、起訴或審判之程
    序，不能開始或繼續時，停止其進行。停止原因繼續存在之
    期間，如達於第80條第1項各款所定期間4分之1者，其停止
    原因視為消滅，修正前刑法第83條第1、3項定有明文。再者
    ，刑法追訴權之時效規定，係指刑事追訴機關於法定期間內
    ，怠於行使偵查、起訴、審判等追訴權，即生時效完成，而
    消滅追訴權之效果，故案經提起公訴後，被告在逃經依法通
    緝，致無法行使審判權時，其追訴權之時效，依同法第83
    條第1項、第3項之規定，應停止進行至法定追訴期間4分之1
    。按刑法第八十條第一項規定，追訴權因一定期間不行使而
    消滅，係指追訴機關於法定期間內，怠於行使追訴權，即生
    時效完成，而消滅追訴權之效果。故追訴權消滅時效之發生
    ，應以不行使追訴權為其前提要件。又所謂追訴權，係對行
    刑權而言，應指形式的刑罰權，包括偵查、起訴及審判權在
    內，若已實施偵查，此時追訴權既無不行使之情形，自不生
    時效進行之問題。況刑法第八十條之立法理由稱「偵查為行
    使公訴權最初之手續」，亦足為上開立論之佐證。(最高法
    院82年度第10次刑事庭會議決議參照)
三、(一)被告被訴涉犯犯刑法第217條第1項偽造署罪，法定刑為
    三年以下有期徒刑；同法第320條第1項之竊盜罪，法定刑為
    五年以下有期徒刑、拘役或五百元以下罰金。依修正前刑法
    第80條第1項第2款之規定，本件追訴權時效為10年。(二)被
    告於原審審理中因逃匿，經原審發布通緝，致審判之程序不
    能繼續。依修正前刑法第83條第3項之規定，追訴權之時效
    停止原因繼續存在期間達於時效期間4分之1者，停止原因視
    為消滅之規定，以本件追訴權時效為10年之4分之1計算，有
    2年6月時效停止進行。(三)參酌上開決議意旨，案件於偵查
    、審判進行中，追訴權既無不行使之情形，自不發生時效進
    行之問題，是本件自83年4月1日開始偵查日至檢察官於83年
    4 月16日起訴日止；83年5月20日繫屬於原審法院日起至83
    年6月30日原審法院發布通緝之日止，共計58日，時效停止
    進行。綜上，本件追訴權之時效，依修正前刑法第80條第2
    項前段之規定，自被告83年2月13日犯罪成立日起算，加上
    10 年之時效期間，時效停止進行之期間2年6月、58日，本
    件追訴權時效完成日應為95年10月12日。
四、原審以本件追訴權時效於95年10月12日已完成，而諭知免訴
    之判決，經核並無不當。檢察官上訴意旨略以，原判決理由
    未敘明檢察官依法行使偵查、起訴程序，追訴權無不行使之
    情形，自不生時效進行之問題之法律意見，容有判決理由不
    備之議云云。查原審認定本件追訴權時效於95年10月12日已
    完成，依刑事訴訟法第302條第2款之規定，為本件免訴之判
    決，並無違誤。檢察官上訴意旨指摘原判決不當，為無理由
    ，應予駁回，並不經言詞辯論為之。
據上論斷，應依刑事訴訟法第368條、第372條，判決如主文。
中    華    民    國    95    年    12    月    27    日
                  刑事第十二庭  審判長法  官  蔡永昌
                                      法  官  施俊堯
                                      法  官  張正亞
以上正本證明與原本無異。
不得上訴。
                                      書記官  鄭信昱
中    華    民    國    95    年    12    月    27    日


司法院資訊處製作；財團法人民間司法改革基金會備份。
